臺灣臺北地方法院刑事判決
公　訴　人　臺灣臺北地方法院檢察署檢察官
被　　　告　甲○○
選任辯護人　丁俊文律師
　　　　　　廖修譽律師
上列被告因偽造文書等案件，經檢察官提起公訴（87年度偵字第
16118、16222號）及移送併辦（台灣士林地方法院檢察署90年度
偵字第7997號、第7998號）本院判決如下：
    主  文
甲○○行使偽造公文書，足以生損害於公眾及他人，處有期徒刑
壹年貳月。
偽造之財政部台北市國稅局86年8月1日，稅額為300,000元、86
年9月11日，稅額為1,491,000元，繳款義務人均為乙○○之外僑
綜合所得稅結算繳款書上偽造之「財政部台北市國稅局」戳張貳
枚均沒收。
    事  實
一、甲○○與長年居住於菲律賓之華僑丙○○、乙○○、黃芬芳
    、黃禮密係世交關係，丙○○等四人在臺有關繳稅事宜，均
    委由甲○○代為辦理。丙○○等四人於83年及84年度轉讓緩
    課股票漏未申報股利所得，經財政部臺北市國稅局於85年11
    月20日核發繳款通知書予丙○○等四人之代理人甲○○，丙○○等人獲知後，乃由乙○○攜帶丙○○記錄資金往來之筆
    記本回台，詢問甲○○事情之始末，甲○○便將丙○○等人
    應繳納稅額之計算方式及金額記載於乙○○所攜帶回臺之筆
    記本中，乙○○便依甲○○所計算之金額，交付世華聯合商
    業銀行所開立面額為1,491,000元、開票日為86年7月26日、
    支票號碼為BA0000000號之臺灣銀行總行營業部支票1張（以
    下簡稱台支）及現金300,000元予甲○○，請甲○○代為繳
    納上開稅額，乙○○即返回菲律賓，惟甲○○竟意圖為自己
    不法之所有，將上開台支及現金均侵占入己，並進而基於偽
    造公文書之犯意，於不詳時間、地點，同時偽造86年8月1日
    、稅額為300,000元及86年9月11日、稅額為1,491,000元，
    付款人均為丙○○之財政部臺北市國稅局外僑綜合所得稅結
    算稅額請款書2紙，致生損害於稅捐機關對於稅捐稽徵管理
    核課之正確性，其後乙○○接獲菲律賓代表處通知繳交乙○○與丙○○之結婚證書，乙○○心生疑惑而前往詢問，始知
    甲○○向國稅局人員聲稱丙○○在加護病房無法繳稅，乙○○即於87年3月30日回臺詢問甲○○，甲○○遂交付上開日
    期為86年9月11日之偽造請款書影本予乙○○而行使之，乙○○於87年4月1日自行前往財政部臺北市國稅局向承辦人員
    戊○○詢問，戊○○表示繳款書影本是偽造的，並開立5張
    稅單予乙○○，其後甲○○趕到財政部臺北市國稅局，向乙○○聲稱1,491,00 0元之稅款已繳，要乙○○在華僑銀行等
    候，乙○○等至晚上6時許，甲○○均未出面而返回住處，
    才由住處之守衛收到由汪召齡請其代為轉交而置於信封內之
    上開日期為86年8月1日之偽造請款書影本而行使之，其後乙○○將上開2張稅款係在87年4月3日繳納入庫而非上開繳款
    書所記載之日期而回函後，方得知該2張繳款書均係偽造，
    始獲上情。
二、案經丙○○、乙○○、黃芬芳、黃禮密告訴及財政部臺北市
    國稅局移送臺灣臺北地方法院檢察署檢察官偵查起訴。
    理  由
一、訊據被告甲○○固坦承有於筆記本上寫下計算式，且收受上
    開台支，並交付上開偽造之2張繳款書予告訴人乙○○及未
    依約繳納稅款等事實，惟矢口否認有何偽造繳款書、侵占、
    詐欺等犯行，辯稱：當時有另一名友人丁○○因積欠伊款項
    ，所以伊請丁○○去為告訴人等繳納上開稅款，後來丁○○
    就拿了前述2張繳款書給伊，伊即轉交給告訴人乙○○，伊
    不知丁○○沒去繳納稅款，亦不知繳款書係偽造的云云。惟
    查：
（一）被告上開犯行，業經告訴人指訴綦詳，核與證人戊○○之
      證述相符（參93年3月19日審判筆錄），復有上開偽造之2
      張繳款書影本（參臺灣臺北地方法院檢察署87年度偵字第
      16118號卷一第32、33頁）、財政部臺北市國稅局（87）
      財北國稅服字第87017692號函（參前開偵查卷一第34頁）
      、告訴人予被告之台支影本、被告親筆所寫之計算式影本
      在卷可稽。
（二）被告雖辯稱不知丁○○所交付之2張繳款書係偽造，而其
      交付予告訴人之繳款書係屬正本云云，若被告確與丁○○
      有百萬元以上之債權債務關係存在，自不可能無任何資金
      往來之證明，惟被告迄今均無法提出其與丁○○之間債權
      債務證明文件，是被告所辯其與丁○○有債權債務關係而
      請丁○○代為繳付告訴之稅款等語，應不足採。再者，證
      人戊○○於本院審理時證稱：「偵卷（即前開偵查卷一）
      第33頁，那張的印章明顯在稅單的外面，我們真正的稅單
      只有到黑色邊框那麼大，章不可能在框框外面... 」等語
      ，以此對照上開偽造之繳款書2紙，日期為86年8月1日之
      繳款書上「票據繳稅兌現後生效」等字樣係在邊框外（參
      前開偵查卷一第32頁），日期為86年9月11日之繳款書上
      之日期章及「票據繳款兌現後生效」等字均在邊框之外（
      參前開偵查卷一第33頁），再參照被告於87年12月11日之
      答辯狀中亦自承「被告亦曾在稅單影本之右下角寫上阿拉
      伯數字... 」（參前開偵查卷二第326頁）等語，復對照
      前開偵查卷一第32頁觀之，其右下角確有被告所供陳之阿
      拉伯數字，足證被告所交付予告訴人乙○○上開繳款書時
      即為影本，被告辯稱係交付正本予告訴人乙○○云云，顯
      不足採。
（三）綜上所述，被告既自承未依約繳納稅款，又依臺北銀行89
      年7月19日北銀民生字第8960193300號函，被告係將上開
      台支存入自己帳戶之中，且被告亦無法提出未依約代繳稅
      款等答辯事由有何可憑之證據，並有上開足認被告所交付
      予告訴人之繳款書均係偽造之證據，本件事證明確，被告
      上開之犯行洵堪認定，應依法論科。
二、核被告甲○○所為，係犯刑法第216條、第211條之偽造公文
    書罪、第335條第1項之侵占罪。被告偽造公文書後復持之以
    行使，其偽造公文書之低度行為應為行使偽造公文書之高度
    行為所吸收，不另論罪。又被告行使偽造公文書與侵占二罪
    間，有方法結果之牽連關係，依刑法第55條後段之規定，應
    從一重行使偽造公文書罪論處。被告同時偽造2張繳款書，
    為想像兢合犯，應從一重處斷。爰審酌被告利用告訴人等多
    年之情誼與信任，造成告訴人等身心及財物損害甚大，且犯
    後猶飾詞狡辯、態度不佳，顯未有悔改之意，及其犯罪之動
    機、手法等一切情狀，量處如主文所示之刑。
三、偽造之財政部台北市國稅局86年8月1日，稅額為300,000元
    、86年9月11日，稅額為1,491,000元，繳款義務人均為乙○○之外僑綜合所得稅結算繳款書上偽造之「財政部台北市國
    稅局」戳張貳枚均依法宣告沒收。
四、移送併辦部分（台灣士林地方法院檢察署90年度偵字第7997
    號、第7998號）與起訴部分因時間相隔甚久，難認有裁判上
    一罪之關係，本院無從併辦，應予退回。
五、據上論斷，應依刑事訴訟法第299條第1項前段、刑法第216
    條、第211條、第335條第1項、第55條後段、第219條，判決
    如主文。
本案經檢察官蕭惠菁到庭執行職務。
中　　華　　民　　國　　94　　年　 　9　　月　 　7　　日
　　　　　　　　　刑事第十二庭審判長法　官　曾正龍
                                    法　官　趙子榮
                                    法  官  郭惠玲
以上正本證明與原本無異
如不服本判決，應於送達後10日內，向本院提出上訴狀。
                                    書記官  方蟾苓
中　　華　　民　　國　　94　　年　 　9　　月　 　7　　日
附錄本案論罪科刑法條全文：
刑法第211條
偽造、變造公文書，足以生損害於公眾或他人者，處一年以上七
年以下有期徒刑。
刑法第216條
行使第二百十條至第二百十五條之文書者，依偽造、變造文書或
登載不實事項或使登載不實事項之規定處斷。
刑法第335條
意圖為自己或第三人不法之所有，而侵占自己持有他人之物者，
處五年以下有期徒刑、拘役或科或併科一千元以下罰金。
前項之未遂犯罰之。
